臺北高等行政法院裁定
                                        100年度救字第4號
聲  請  人　李萬宗
上列聲請人因與國防部總政治作戰局間有關眷舍事務事件，聲請
訴訟救助，本院裁定如下：
    主  文
聲請駁回。
聲請程序費用由聲請人負擔。
    理  由
一、按「當事人無資力支出訴訟費用者，行政法院應依聲請，以
    裁定准予訴訟救助。但顯無勝訴之望者，不在此限。」、「
    聲請人無資力支出訴訟費用之事由應釋明之。」、「前項釋
    明，得由受訴行政法院管轄區域內有資力之人出具保證書代
    之。」、「民事訴訟法……第284 條……之規定……於本節
    準用之。」行政訴訟法第101 條、第102 條第2 項、第3 項
    及第176 條分別定有明文；又民事訴訟法第284 條規定：「
    釋明事實上之主張者，得用可使法院信其主張為真實之一切
    證據。但依證據之性質不能即時調查者，不在此限。」據此
    ，聲請訴訟救助，應提出能即時調查之證據釋明請求救助之
    事由，或提出受訴行政法院管轄區域內有資力之人出具之保
    證書代之，法院調查聲請人是否無資力支出訴訟費用，專就
    聲請人提出之證據為之，如聲請人並未提出證據，或依其提
    出之證據，未能信其無資力支出訴訟費用之主張為真實，即
    應將其聲請駁回，並無調查之必要（最高法院26年滬抗字第
    34號判例、最高行政法院96年度裁字第2012號、98年度裁字
    第647 號裁定意旨參照）。
二、查本件聲請人於民國100 年1 月11日（本院收文章戳之日期
    ）提具行政訴訟起訴狀，以國防部總政治作戰局為被告，向
    本院提起行政訴訟，現由本院以100 年度訴字第47號案件受
    理（下稱本案訴訟），有聲請人所提起訴狀、本院前案查詢
    表及上開案件影印卷宗在卷可考，合先敘明。
三、又聲請人雖以其目前失業，尚未尋獲工作，生活清苦困難，
    靠家人接濟渡日，無資力支出訴訟費用，且所提訴訟非顯無
    勝訴之望為由，聲請本件訴訟救助，並提出財政部高雄市國
    稅局98年度綜合所得稅各類所得資料清單、財產歸屬資料清
    單、高雄市政府社會局96年11月21日高市社局三字第096004
    5320號函、行政院退輔會高雄市榮民服務處通知單、高雄市
    左營區公所96年11月21日高市左區社字第0960016089號函為
    證。然查：
    1.前開財政部高雄市國稅局98年度綜合所得稅各類所得資料
      清單附註欄已載明「上開資料有時間落後問題僅供參考，
      為避免錯誤，事實情況請再自行查明」，且該份清單所載
      資料僅為聲請人98年度之所得情形，與聲請人提出本件聲
      請，已有1 年之時間差距，因此，該清單內雖記載聲請人
      98年度之所得為「0 」，但此尚不足以釋明聲請人於100
      年1 月11日提起本案訴訟時，有無資力支付訴訟費用之情
      事。
    2.另依聲請人提出之財政部高雄市國稅局財產歸屬資料清單
      所示，聲請人名下尚有汽車1 輛，並非全無財產，復參以
      卷附之本案訴訟影印卷內聲請人起訴狀及行政院院臺訴字
      第0990105652號訴願決定書所載，本件聲請人係因承受其
      先父母原眷戶權益，請求國防部總政治作戰局發放輔助購
      宅款新臺幣（下同）382 萬元、墊付自備款526,088 元及
      利息16,083元、搬遷補償費1 萬元、自行增建超坪14.3坪
      之補償費所生爭執而涉訟，故聲請人是否確無資力支付訴
      訟費用，亦非無疑。
    3.至於聲請人提出之高雄市政府社會局96年11月21日高市社
      局三字第0960045320號函，已敘明聲請人因被照顧者（即
      聲請人之母李楊佩華）往生，不符申領中低收入老人特別
      照顧津貼資格，自96年12月起停止補助；行政院退輔會高
      雄市榮民服務處通知單係通知聲請人，其報名參加該處97
      年榮民眷進修訓練經審核獲得備取資格；高雄市左營區公
      所96年11月21日高市左區社字第0960016089號函則係通知
      聲請人，就其母李楊佩華女士病逝申請救助乙案，准予發
      給急難救助金6,000 元。經核上開函文及通知所示事證，
      或與聲請人無資力支付訴訟費用之認定無涉，或無直接之
      關連，且該等情事係發生在96、97年間，與聲請人所提本
      案訴訟之時間，相隔已久，自不足以釋明聲請人於提起本
      案訴訟時確無資力支付訴訟費用。
    4.承上，聲請人所提上開證據，均不足以釋明聲請人主張其
      無資力支付訴訟費用之主張為真實，聲請人復未提出其他
      能即時調查之證據，可使本院信其上開主張屬實，或提出
      本院管轄區域內有資力之人出具之保證書以代釋明，且經
      本院向法律扶助基金會台北分會查詢結果，聲請人最後一
      次經該會准予法律扶助係在97年4 月，其後即無核准扶助
      之紀錄，亦有電話紀錄在卷可稽，是揆諸前揭規定與說明
      ，本件聲請於法未合，不應准許，應予駁回。
四、依行政訴訟法第104 條，民事訴訟法第95條、第78條，裁定
    如主文。
中　　華　　民　　國　　100　 年　　1　　 月　　26　　日
　　　　　　　　　　臺北高等行政法院第五庭
                          　　審判長法  官　黃　清　光
                             　　　 法  官　李　維　心
                            　 　　 法  官　程　怡　怡
上為正本係照原本作成。
如不服本裁定，應於送達後10日內向本院提出抗告狀（須按他造
人數附繕本）。
中　　華　　民　　國　　100 　年　　1 　　月　　26　　日
                                    書記官  張  正  清